臺灣橋頭地方法院刑事判決　
111年度審訴字第266號
公  訴  人  臺灣橋頭地方檢察署檢察官
被      告  林○德  （真實姓名年籍詳卷）

            董宇恩


            林○汾  （真實姓名年籍詳卷）

            賴安嘉


上列被告因傷害案件，經檢察官提起公訴（110年度少連偵字第1
81號），本院判決如下：
    主  文
本件公訴不受理。
    理  由
一、被告即告訴人乙○○（真實姓名詳卷）與少年即告訴人林Ｏ瑩
    （民國93年2月生，姓名、年籍詳卷，所涉傷害部分，另由
    臺灣高雄少年及家事法院審理中）為兄妹，被告丁○○與少年
    林Ｏ瑩、被告即告訴人丙○○與少年即告訴人黃Ｏ宜（94年11月
    生，姓名、年籍詳卷）分別為男女朋友關係，被告甲○○為少
    年黃Ｏ宜之母，被告乙○○、少年林Ｏ瑩、被告丁○○、丙○○與少
    年黃Ｏ宜均居住在高雄市路竹區乙○○住處，被告乙○○與被告
    丙○○因細故互生嫌隙。被告丙○○、被告甲○○、少年黃Ｏ宜遂
    於110年8月24日18時許，在被告乙○○上揭住處，欲將生活物
    品搬離該處，被告丁○○見狀即通知被告乙○○、少年林Ｏ瑩到
    場，雙方先在該處1樓發生口角爭執後，竟各自基於傷害之
    犯意 ，由被告乙○○先出手毆打並持安全帽攻擊被告丙○○的
    頭部、身體等處，被告丙○○旋即徒手反擊被告乙○○的頭部、
    身體等處，被告丁○○、少年林Ｏ瑩亦出手毆打被告丙○○的頭
    部、身體等處，被告甲○○見狀上前攔阻，並拉扯少年林Ｏ瑩
    的頭髮，雙方互相推擠扭打過程中，被告乙○○另基於傷害之
    犯意，持安全帽揮打少年黃Ｏ宜臉部，致少年黃Ｏ宜因此受有
    左眼下方擦傷之傷害，少年林Ｏ瑩因此受有頭部未明示部位
    （右頸）鈍傷之初期照護、左側肩膀挫傷之初期照護之傷害
    ，被告丙○○因此受有上嘴唇挫傷、右眼鞏膜充血之傷害，被
    告乙○○因此受有右側前臂挫傷之初期照護、右側前胸壁擦傷
    之初期照護、頭部損傷之初期照護之傷害。因認被告乙○○所
    為，係犯兒童及少年福利與權益保障法第112條第1項、刑法
    第277條第1項之成年人故意對兒童犯傷害等罪嫌；被告甲○○
    所為，係犯兒童及少年福利與權益保障法第112條第1項、刑
    法第277條第1項之成年人故意對兒童犯傷害罪嫌；被告丙○○
    、丁○○所為，係犯刑法第277條第1項之傷害罪嫌云云。
二、按告訴乃論之罪，告訴人於第一審辯論終結前，得撤回其告
    訴；又告訴經撤回者，法院應諭知不受理之判決，並得不經
    言詞辯論為之，刑事訴訟法第238條第1項、第303條第3 款
    、第307條分別定有明文。又檢察官所為之起訴處分，祇須
    對外表示，即屬有效，該起訴書之製作與否，係屬程序問題
    ，不影響終結偵查之效力（司法院院字第2550號解釋參照）
    。是檢察官所為之起訴處分，倘經公告，即對外發生終結偵
    查之效力，與書記官是否製作起訴書正本無關，先予敘明。
三、本件被告4人涉犯傷害案件，公訴意旨認被告4人所為均涉犯
    刑法第277條第1項之傷害罪嫌，依同法第287 條前段之規定
    ，須告訴乃論。而本件檢察官起訴書所載之日期為111年3月
    10日，並於同年4月6日對外公告，書記官則於同年4月12日
    製作正本，此有起訴書及公告日期在卷可憑，是該起訴書對
    外公告後，案件即生偵查終結起訴之效力。又告訴人黃Ｏ宜
    係於同年4月20日向檢察官聲請撤回對被告乙○○之傷害告訴
    、告訴人林Ｏ瑩係於同日向檢察官聲請撤回對被告乙○○之傷
    害告訴、告訴人丙○○係於同日向檢察官聲請撤回對被告乙○○
    之傷害告訴、告訴人乙○○係於同日向檢察官聲請撤回對被告
    丙○○之傷害告訴，有撤回告訴狀4份及其上臺灣橋頭地方檢
    察署收狀日期戳為證。綜上，足認告訴人黃Ｏ宜、林Ｏ瑩、丙○○、乙○○係於起訴書對外公告生效後，始具狀撤回此部分告
    訴，而檢察官於案件偵查終結起訴後，即受該起訴處分所拘
    束，除得依法撤回起訴外，自無再另為不起訴處分之餘地，
    若此時再為不起訴處分，則此不起訴處分實為無效之不起訴
    處分。
四、本件起訴書係於111年6月1日繫屬本院，固可認前揭撤回告
    訴時，該起訴書尚未繫屬於本院。而起訴之程序違背規定者
    ，應諭知不受理判決，刑事訴訟法第303條第1款固定有明文
    ，惟起訴係一種訴訟上之請求，犯罪已經起訴，產生訴訟繫
    屬及訴訟關係，法院即有審判之權利及義務，亦即法院對於
    具體案件，具有審判之職權，係本於訴訟制度之原則，以有
    訴訟關係存在為前提，而此項訴訟關係，係由於訴訟繫屬而
    得，訴訟繫屬，除因訴之撤回外，一經法院為終局判決即不
    存在。故訴訟之繫屬，僅為法院取得審判權限之開端，唯有
    案件繫屬於法院後，法院始有權利及義務就系爭案件進行審
    判，並以裁判方式終結訴訟，自不得以案件繫屬法院之時點
    作為起訴程序有否違誤之判斷界線，起訴是否違反程序規定
    ，仍應就起訴之過程觀察。本件承辦檢察官於起訴當時，尚
    未有前揭撤回告訴之情事，乃依法偵查終結予以起訴，自無
    違背規定可言，合先敘明。
五、刑事訴訟法第303條第3款規定「告訴或請求乃論之罪，未經
    告訴、請求或其告訴、請求『經撤回』或已逾告訴期間者」，
    其中所謂「告訴經撤回」，解釋上亦不應僅限於訴訟繫屬後
    ，法院審理中經撤回告訴之情況，而應包括檢察官為合法起
    訴，偵查終結後，在提出起訴書於法院前撤回告訴之
    情形在內。是前揭撤回告訴部分，公訴意旨認均係犯刑法第
    277條第1項之傷害罪嫌，該罪依同法第287條前段之規定須
    告訴乃論，揆諸前開實務見解及規定，前揭撤回告訴部分，
    就涉案被告部分，自應依刑事訴訟法第303條第3款規定，為
    公訴不受理之判決，且不經言詞辯論為之。又告訴人丙○○係
    於111年6月9日向本院撤回對被告丁○○之傷害告訴，告訴人
    乙○○係於同日向本院撤回對被告甲○○之傷害告訴，有撤回告
    訴狀2份及本院收狀日期戳為證，揆諸說明，此部分繫屬本
    院後所為撤回告訴部分，就涉案被告部分，亦應依刑事訴訟
    法第303條第3款規定，為公訴不受理之判決，且不經言詞辯
    論為之。    
六、據上論斷，應依刑事訴訟法第303條第3款、第307條，判決
    如主文。 
中　　華　　民　　國　　111 　年　　6 　　月　　23　　日
                  刑事第四庭   審判長法  官 陳  箐
                                     法  官 簡祥紋
                                     法  官 馮君傑
以上正本證明與原本無異。
如不服本判決應於收受判決後 20 日內向本院提出上訴書狀，並
應敘述具體理由。其未敘述上訴理由者，應於上訴期間屆滿後20
 日內向本院補提理由書 (均須按他造當事人之人數附繕本)「切
勿逕送上級法院」。
中　　華　　民　　國　　111 　年　　6 　　月　23　　　日
                                     書記官  陳佳彬